【裁判字號】    98,交抗,471
【裁判日期】    980715
【裁判案由】    聲明異議
【裁判全文】
臺灣高等法院高雄分院刑事裁定         98年度交抗字第471號
抗  告  人
即異議人(
受處分人)  甲○○
上列抗告人因違反道路交通管理處罰條例聲明異議案件，不服臺
灣高雄地方法院中華民國98年6 月22日裁定（98年度交聲字第45
6 號），提起抗告，本院裁定如下：
    主  文
抗告駁回。
    理  由
一、高雄市政府交通局高市交裁字第裁32-BO0000000號裁決意旨
    略以：甲○○於民國98年2 月3 日18時28分，駕駛車牌號碼
    ZCJ-283 號輕型機車，循高雄市○○○路由南向北行駛，行
    經外環西路與壽民路有燈光號誌管制之交岔路口時闖紅燈，
    遭警舉發，依道路交通管理處罰條例第53條第1 項、第63條
    第1 項第3 款之規定，裁處罰鍰新臺幣1,800 元，並違規記
    點3 點。
二、聲明異議意旨略以：受處分人於上揭時間，雖曾駕駛車牌號
    碼ZCJ-283 號輕型機車，由南向北行駛於高雄市○○○路上
    ，行經外環西路、壽民路交岔口時，遭員警攔停以闖紅燈為
    由予以舉發，然受處分人行經該路口時僅為黃燈，應係本件
    執勤警員誤認紅燈亮起之情況下駕車進入路口，始會攔停並
    舉發闖紅燈之違規行為，然實際無駕車闖紅燈之情事，原處
    分機關未經查明，亦無舉發照片以供證明，即貿然加以裁罰
    ，亦非適當。
三、原審裁定意旨略以: (一)汽車駕駛人，行經有燈光號誌管制之
    交岔路口闖紅燈者，處新臺幣1,800 元以上5,400 元以下罰
    鍰，並記違規點數3 點，道路交通管理處罰條例第53條第1
    項及第63條第1 項第3 款分別定有明文。(二)受處分人駕駛輕
    型機車，行經外環西路與壽民路有燈光號誌管制之交岔路口
    ，警方以其闖紅燈舉發裁罰，為受處分人所不爭執，並有高
    雄市政府警察局98年2 月3 日高市警交相字第B0000000 0號
    舉發違反道路交通管理事件通知單、高雄市政府交通局98年
    2 月19日高市交裁字第裁32-B00000000號違反道路交通管理
    事件裁決書各1 份在卷可稽，應堪認定。(三)受處分人於上揭
    時間，駕駛上開輕型機車行經上揭路口闖紅燈，業經證人即
    當日執行勤務舉發本違規事件之高雄市警察局楠梓分局加昌
    派出所警員蔡耀德於原審法院審理時證陳明確（見原審卷第
    32 頁） ，於原審審理時另證稱：「……（你如何去確認一
    個人有闖紅燈？）因為我的執勤方式都是確定已經轉換成紅
    燈以後，車輛還通過，我才會認定是紅燈，當天異議人也是
    這種情形。（你是否會一轉紅燈就開始舉發？）不會，因為
    一轉紅燈就執勤有可能舉發到一些剎車不及的人，這樣是不
    合理的，當天執勤的時候我們都是等紅燈3 秒之後再舉發違
    規駕駛通過路口的人。……（你所謂的3 秒之後才舉發，是
    指紅燈3 秒後車輛至何處才舉發她？）3 秒後車輛還通過路
    口的停止線才舉發。（你是否可以確定異議人當天是有闖紅
    燈？）確定」等語（見原審卷第32頁、第33頁），可見證人
    即舉發員警蔡耀德在執行舉發闖紅燈違規行為時，為避免將
    闖黃燈之車輛誤認為闖紅燈，會在燈號轉為紅燈後3 後，始
    會開始舉發闖紅燈的車輛，以免誤認違規事實；又本件闖紅
    燈違規行為，亦係在遵照上開方式之情狀下所舉發之事實，
    亦經證人即舉發員警蔡耀德於本院證述明確（見原審卷第33
    頁），再參以證人即舉發員警蔡耀德於原審審理時復證陳：
    「（你如何確定異議人有闖紅燈？）因為我們直視路口。（
    你們站的地方離路口多遠？）大約5 至10公尺。……（你站
    的位置是否可以看到異議人是否紅燈通過停止線？）我可以
    看的到，我是站在比較明顯適當的位置去看，我直視方向也
    沒有樹枝或其他的阻礙使我看不到紅綠燈。……（你的視力
    是否正常？）我沒有遠視也沒有近視，我的視力正常，我沒
    有配戴眼鏡。……（那天晚上的視線是否會影響到你的舉發
    ？）我並不是從裡面走出來，我是緊靠路邊站，我的旁邊是
    停有汽車，我們就緊靠汽車站，站的地方是可以看到違規地
    點的，當天雖然已經天黑了，但是紅綠燈還是很清楚，又該
    路口是T 字路口，所以過來的車輛可以清楚看到，……。」
    等語（見原審卷第32、34頁），可知本件舉發員警於舉發當
    時亦應無受其視力、視線或天色影響之可能，綜上，證人即
    舉發員警蔡耀德對於受處分人駕車通過路口之上開違規情節
    ，亦應無誤看或誤為判斷之可能。再酌以警員執行公務時，
    本身即受有行政懲處責任之監督，且其到庭具結作證，更係
    以刑事責任擔保其證言之真實性，復以證人即舉發員警蔡耀
    德與異議人素不相識，亦無誣陷異議人之必要，復佐以異議
    人於遭舉發當時，並未表示舉發有誤，隨即於舉發單上簽名
    之情，證人即舉發警員蔡耀德之上開證述內容，以及其所記
    錄舉發之本件違規事實，經核應無不可採信之處。又交通勤
    務警察或依法令執行交通稽查任務人員，開單舉發違反道路
    交通管理處罰條例所列之違規事實，經公路主管機關或警察
    機關所為之裁決處罰，本質上為行政處分，係公務員基於職
    務上權力，依法就特定之具體事件所為，並具有公法上效果
    之單方行政行為；根據公務員為公法上行為具有公信力之原
    則，該行政處分當可被推定為真正，且其據以依法處分之事
    實認定，亦應可推定為正確無誤，故本此公信原則，立法者
    乃賦予行政機關違反道路交通事件統一裁罰基準及處理細則
    等相關規定，使交通勤務警察或依法令執行交通稽查任務人
    員得當機處分，以達成維護交通秩序及公共安全之行政目的
    ；再
    本件受處分人駕車行經有燈光號誌管制之交岔路口闖紅燈之
    違規行為，如有監視錄影器錄影或拍照存證之物證資料，固
    可免除不必要之爭議，然員警執行交通勤務，依法並未要求
    就任何違規事項均必須錄影或拍照存證，此觀道路交通管理
    處罰條例第7 條之2 亦規定在當場不能或不宜攔截舉發之情
    況下，可逕行舉發之意旨即明，況類此違規情事均發生於一
    剎那之間，除非恰有錄影設備或得拍攝快速移動畫面之照相
    設備，否則要求值勤警員或舉發機關需緊急錄影或拍照後以
    此為證，未免與執行勤務之實況相悖，並難以實行，故於因
    無法及時攝影取證之情況下，如無其他證據顯示舉發員警有
    誤認或故意構陷之情事時，尚難以舉發員警無法提出其他證
    據佐證，即認其所述不可採信，否則該未裝設科學儀器之路
    段，豈非陷入駕駛人得任意違規之狀態，自非妥適；受處分
    人所謂「本件並無舉發照片證明，自不得認其有闖紅燈之情
    事」云云，係屬誤會。(四)受處分人雖極力辯稱：「駕車通過
    本件違規路口時，其行向燈號係黃燈」等情，然受處分人並
    未就本件執勤警員之舉發有誤，或其進入路口當時之行向燈
    號仍為黃燈等事項，提出相關事證以供調查，且經核亦無其
    他證據足資認定本件執勤警員確有捏造事實違法取締之情形
    。證人舉發員警蔡耀德就本件違規事實之相關證述內容，經
    核並無不合常理之處，故證人即舉發員警蔡耀德本其維護交
    通秩序及行車安全等職責所為之本件交通違規舉發及相關證
    述內容，亦應予以採信，故受處分人前述所辯：其駕車通過
    路口時，行向燈號仍係黃燈等情，經核應與事實不符，尚非
    可採。
四、原審依道路交通案件處理辦法第19條，認本件裁罰核無不當
    ，異議人之異議為無理由，駁回異議之聲明，核無違誤。抗
    告人仍執陳詞略謂「(1)舉發員警非蔡耀德，乃女性員警孫美
    玲。(2)抗告人於遭舉發之際，已向蔡警員表示舉發有誤。(3)
    本人不知可拒絕簽收罰單，基於尊重公權力而簽收。(4)交通
    違規之舉發，員警有績效或獎勵，與行為人處於對立地位。
    (5)公務員仍屬自然人，其五官感覺與認知仍有錯誤之可能。
    (6)道路交通案件之處理，仍應依積極據認定之」等語，提起
    抗告，並無理由，應予駁回。
五、據上論結，應依道路交通案件處理辦法第26條，刑事訴訟法
    第412 條，裁定如主文。
中    華    民    國    98    年    7     月    15    日
                  刑事第二庭  審判長法  官  林正雄
                                    法  官  黃壽燕
                                    法  官  陳啟造
以上正本證明與原本無異。
不得再抗告。
中    華    民    國    98    年    7     月    15    日
                                    書記官  彭筱瑗


司法院資訊處製作；財團法人民間司法改革基金會備份。
